【裁判字號】    97,交易,792
【裁判日期】    980205
【裁判案由】    公共危險等
【裁判全文】
臺灣臺中地方法院刑事判決             97年度交易字第792號
公  訴  人  臺灣臺中地方法院檢察署檢察官
被      告  乙○○
                    （現於臺灣臺中監獄執行中）
上列被告因公共危險等案件，經檢察官提起公訴（97年度偵字第
23121號、第24756號），本院判決如下：
    主    文
乙○○服用酒類，不能安全駕駛動力交通工具而駕駛，累犯，處
有期徒刑捌月。又因過失傷害人，處有期徒刑伍月。應執行有期
徒刑拾壹月。
    犯罪事實
一、乙○○前因公共危險案件，經本院以96年度中交簡字第670
    號判處有期徒刑4 月確定，嗣經依中華民國96年罪犯減刑條
    例規定減為有期徒刑2 月確定，甫於96年7 月16日執行完畢
    出監。詎仍不知警惕，明知服用酒類後，反應力及注意力均
    會降低，無法安全駕駛動力交通工具，且其駕駛執照因上開
    案件經吊扣，依規定已不得駕車，復於97年9 月12日下午起
    至傍晚某時止，在臺中市○區○○里○○街148 號4 樓之2
    之住處，飲用酒類後，已達不能安全駕駛動力交通工具之狀
    態，仍騎乘車牌號碼LJR ─442 號重型機車上路，沿臺中市
    ○○路由西往東方向行駛。其原應注意汽車駕駛人酒醉不得
    駕車，且騎乘機器腳踏車轉彎時，內側車道設有禁行機車標
    誌或標線者，應依兩段方式進行左轉，不得由內側或其他車
    道左轉，而依當時情形又無不能注意之情事，竟疏於注意及
    此，於同日下午3 時55分許，騎車行經臺中市○區○○路與
    中華路口時，未依規定，由上開內側車道逕行左轉中華路，
    不慎與當時行駛於對向由丙○○所騎乘沿臺中市○○路內車
    車道由東往西直行而來、時速達60公里而稍有超速過失之車
    牌號碼P2 Y─092 號重型機車發生碰撞，兩車均倒地，致丙
    ○○受有左足蹠骨閉鎖性骨折及四肢多處擦傷之傷害，乙○
    ○亦經送醫救治，經由醫院對其抽血檢驗，驗得其血液中酒
    精濃度達291.2mg/dl，換算其呼氣後酒精濃度，高達每公升
    1.38毫克。乙○○並於車禍事故發生後，向據報前去醫院處
    理交通事故尚不知肇事者為何人之警員坦承肇事，自首並接
    受裁判。
二、案經丙○○訴由臺中市警察局第一分局報告臺灣臺中地方法
    院檢察署檢察官偵查起訴。
    理    由
壹、程序方面：
    按「被告以外之人於審判外之陳述，雖不符前4條（指刑事
    訴訟法第159條之1至第159條之4）之規定，而經當事人於審
    判程序同意作為證據，法院審酌該言詞陳述或書面陳述作成
    之情況，認為適當者，亦得為證據」，又「當事人、代理人
    或辯護人於法院調查證據時，知有第159條第1項不得為證據
    之情形，而未於言詞辯論終結前聲明異議，視為有前項之同
    意」，刑事訴訟法第159條之5第1項、第2項亦有明文。本件
    被告乙○○就本判決所引用證據之證據能力，均未於言詞辯
    論終結前聲明異議，自視為同意，合先敘明。
貳、實體方面：
一、訊據被告固坦承有服用酒類，不能安全駕駛動力交通工具而
    駕駛之犯行，惟矢口否認有何過失傷害之犯行，辯稱：伊並
    沒有撞到告訴人云云。經查：
(一)、被告對於上揭酒後騎乘機車之犯行於本院審理時坦承不諱，
    且被告經送醫救治，由醫院對其為抽血檢驗，驗得其血液中
    酒精濃度達291.2mg/dl，換算其呼氣後酒精濃度，高達每公
    升1.38毫克，亦有衛生署臺中醫院檢驗科微量元素/ 藥/ 毒
    物測定檢驗結果在卷可佐（警卷第14至第15頁）。而按刑法
    第185 條之3 所稱服用酒類或其他相類之物，不能安全駕駛
    動力交通工具之公共危險罪，係屬抽象危險犯之規定，此種
    抽象危險係伴隨飲酒過量之行為而當然成立。換言之，只需
    客觀上有此種行為出現，危險即視為存在，至於有無肇事之
    具體結果，均不影響公共危險罪責之成立。再者，參考德、
    美等國家之認定標準，在酒精吐氣濃度達每公升0.55毫克（
    或血液濃度達百分之0.11）時，就人體生理行為方面，會產
    生視覺反應遲鈍、影像不能集中、走路或講話可能發抖、動
    作笨拙等影響，就駕駛能力方面，亦會產生駕駛反應遲鈍、
    同時不能看清前方路況及車旁照後鏡等影響，在此情形下，
    其肇事率為一般正常人之10倍。被告酒後血液酒精濃度291.
    2mg/dl，換算其呼氣後酒精濃度，高達每公升1.38毫克，已
    逾上開每公升0.55毫克之標準甚高，且已肇事如前所述，足
    徵被告飲用酒類後，其身體生理協調平衡及自控性均明顯降
    低，已達不能安全駕駛動力交通工具之程度，至堪認定。
(二)、又本件車禍當時被告騎車行經臺中市○區○○路與中華路口
    時，由上開內側車道逕行左轉中華路，致與騎乘機車行駛在
    對向內側車道之告訴人丙○○發生碰撞，告訴人因而人車倒
    地等情，業據證人即告訴人丙○○於本院審理中證述甚詳（
    本院卷第15頁背面至第16頁正面）。又細繹卷附肇事現場照
    片及警製道路交通事故現場圖所示，被告之機車倒地位置係
    於上開路口內側車道之汽車左轉待轉區處（警卷第21至第23
    頁），顯見本件車禍之發生，確係被告騎乘上開機車逕行於
    上開路口內側車道左轉，致與行駛告訴人之機車發生碰撞，
    至為灼然，從而被告所辯伊沒有撞到告訴人云云，顯係卸責
    飾詞，委不足採。
(三)、按汽車駕駛人飲用酒類或其他類似物後其吐氣所含酒精濃度
    超過每公升0.25毫克或血液中酒精濃度超過百分之0.05以上
    者，不得駕車；機器腳踏車行駛至交岔路口，其轉彎，應依
    標誌或標線之規定行駛，內側車道設有禁行機車標誌或標線
    者，應依兩段方式進行左轉，不得由內側或其他車道左轉，
    道路交通安全規則第114 條第2 款、第99條第2 項第1 款分
    別定有明文。被告曾考領機車駕照，惟因酒醉駕車經吊扣，
    經其於本院審理中陳述明確（本院卷第17頁正面），其應知
    悉前開規定甚詳，且亦為其應注意並能注意之義務，且當時
    天候晴、日間自然光線、柏油路面乾燥無缺陷、亦無障礙物
    、視距良好，此有道路交通事故現場圖、道路交通事故調查
    報告表(一)、(二)及肇事現場照片可觀之（警卷第18至第25頁）
    ，又依被告之智識、能力等情，亦無不能注意之情事，詎被
    告於行經前揭路段時，疏未注意逕行由內側車道左轉，復因
    酒醉騎乘機車，致其所騎乘機車與告訴人所騎乘之機車發生
    碰撞，使告訴人受有左足蹠骨閉鎖性骨折及四肢多處擦傷之
    傷害，被告之駕駛行為有過失，甚為明確。又告訴人確因本
    件車禍受有上開所述之傷害，亦有澄清綜合醫院診斷證明書
    在卷可稽（偵查卷第10頁），是被告之過失犯行與告訴人之
    受傷間，顯有相當因果關係。至告訴人雖以高於當地規定50
    公里時速之時速60公里行駛，業經其供述在卷（本院卷第16
    頁、警卷第9 頁），稍有超速情形之過失，惟此亦不影響被
    告過失行為之成立，併此敘明。
(四)、綜上所述，被告上開所辯顯係卸責之詞，不足採信，本件事
    證明確，被告公共危險及過失傷害之犯行均堪予認定。
二、核被告所為，係犯刑法第185 條之3 之服用酒類不能安全駕
    駛動力交通工具而駕駛罪及刑法第284 條第1 項前段之過失
    傷害罪。又被告無駕駛執照（此部分公訴意旨漏未載明，應
    予敘明）及酒醉駕車，因而致人受傷，其過失傷害罪部分應
    依道路交通管理處罰條例第86條第1 項之規定加重其刑。又
    被告前因公共危險案件，經本院以96年度中交簡字第670 號
    判處有期徒刑4 月確定，嗣經依中華民國96年罪犯減刑條例
    規定減為有期徒刑2 月確定，於96年7 月16日執行完畢出監
    ，有臺灣高等法院被告前案紀錄表在卷可參，其於刑之執行
    完畢後，5 年之內故意再犯本件有期徒刑以上之刑法第185
    條之3 之酒醉駕車罪，為累犯，此部分應依法加重其刑。另
    被告並於車禍事故發生後，向據報前去醫院處理交通事故尚
    不知肇事人為何人之警員坦承肇事，接受裁判等情，有臺中
    市○○○道路交通事故肇事人自首情形紀錄表1 紙在卷可憑
    （本院卷第8 頁），堪認被告就過失傷害部分係對於未發覺
    之罪自首而受裁判，合於刑法第62條前段規定之自首要件，
    應依法減輕其刑，被告就過失傷害部分，同時具有加重減輕
    事由，爰依法先加後減之。再被告所犯上開2 罪間，犯意各
    別，行為互殊，應予分論併罰。爰審酌被告有多次酒醉駕車
    前科，詎仍不知悔改，且明知酒精成分對人之意識、控制能
    力具有不良影響，超量飲酒後會導致對週遭事物之辨識及反
    應能力較平常狀況薄弱，因而酒後駕車在道路上行駛，對往
    來之公眾及駕駛人自身皆具有高度危險性，竟仍酒後騎乘機
    車，漠視自己及公眾行之安全，且撞及告訴人所騎乘之機車
    ，肇致告訴人受傷，自屬可議，迄今尚未與告訴人達成和解
    ，賠償告訴人所受之損害，告訴人所受之傷勢非輕，且被告
    犯後態度不佳等一切情狀，分別量處如主文所示之刑並定其
    應執行刑，以資懲儆。
據上論斷，應依刑事訴訟法第299 條第1 項前段，道路交通管理
處罰條例第86條第1 項，刑法第185 條之3 、第284 條第1 項前
段、第62條前段、第47條第1 項、第51條第5 款，刑法施行法第
1 條之1第1 項、第2 項 ，判決如主文。
本案經檢察官甲○○到庭執行職務。
中    華    民    國    98    年    2     月    5     日
                  交通法庭    法  官  柯雅惠
以上正本證明與原本無異。
如不服本判決應於收受判決後10日內向本院提出上訴書狀，並應
敘述具體理由；其未敘述上訴理由者，應於上訴期間屆滿後20日
內向本院補提理由書（均須按他造當事人之人數附繕本）「切勿
逕送上級法院」。
                              書記官  陳靖騰
中    華    民    國    98    年    2     月    5     日
附錄
刑法第185條之3：
服用毒品、麻醉藥品、酒類或其他相類之物，不能安全駕駛動力
交通工具而駕駛者，處1年以下有期徒刑、拘役或科或併科15萬
元以下罰金。
刑法第284條第1項：
因過失傷害人者，處6月以下有期徒刑、拘役或5百元以下罰金，
致重傷者，處 1 年以下有期徒刑、拘役或 5 百元以下罰金。


司法院資訊處製作；財團法人民間司法改革基金會備份。
